【裁判字號】    97,訴,256
【裁判日期】    980109
【裁判案由】    債務人異議之訴
【裁判全文】
臺灣宜蘭地方法院民事判決               97年度訴字第256號
原      告  丁○○
訴訟代理人  林正欣律師
被      告  己○○
            乙○○
            壬○○
            庚○○
共      同
訴訟代理人  黃憲男律師
上列當事人間債務人異議之訴事件，本院於97年12月24日言詞辯
論終結，判決如下：
    主  文
原告之訴駁回。
訴訟費用新台幣參萬肆仟伍佰柒拾壹元由原告負擔。
    事  實  及  理  由
一、原告起訴意旨：
(一)、按「執行名義成立後，如有消滅或妨礙債權人請求之事由發
    生，債務人得於強制執行程序終結前向執行法院對債權人提
    起異議之訴。」強制執行法第14條第1項前段定有明文
(二)、查被告持鈞院95年度訴字第157號判決及台灣高等法院96年
    度上字第354號拆屋還地之確定判決（下稱系爭執行名義）
    ，聲請鈞院對原告所有坐落宜蘭縣五結鄉○○段1027地號土
    地上之房屋，為拆屋還地之強制執行，並經鈞院以97年度執
    字第11547號強制執行事件執行中（下稱系爭強制執行程序
    ）。惟本件被告等人於前開判決確定後，已與原告達成協議
    ，雙方同意暫依羅東地政事務所95年7月26日收件208700號
    土地複丈成果圖（即鈞院95年度第157號判決附圖）所示，
    由各該建築物所有人繼續始用各該建築物，原告使用範圍為
    編號I至K部分之建物，原告同意配合系爭土地整筆出售或合
    建，並於系爭土地買賣或合建契約成立當天起3個月內，由
    房屋使用人自行將房屋騰空。詎被告等人竟罔顧前開分管協
    議，於系爭土地尚未定訂買賣契約及合建契約前，逕向鈞院
    聲請拆除原告所有之建物，顯有權利濫用之情事，已有妨礙
    債權人請求之事由；且兩造間於判決確定後之分管協議，亦
    應屬妨礙債權人請求之事由，故被告實不得聲請為系爭強制
    執行程序。
(三)、又本件被告等所據以聲請強制執行之系爭執行名義，與原證
    二號協議書立協議書人相同，雖被告庚○○並未列名該協議
    書上，然庚○○顯然知悉該協議書之內容。被告己○○、壬○○、乙○○等人於簽立該協議書後，不願依約履行，惟深
    恐以其等聲請強制執行，執行程序勢將因該協議書受阻。旋
    約同不受該協議書拘束，然亦受執行名義效力所及而得聲請
    強制執行之被告庚○○，替換訴外人辛○○與其餘三名被告
    共同聲請強制執行，被告等人欲以此規避該協議書之拘束，
    而遂行彼等簽約後不願履約、濫用權利之意圖甚明。被告等
    人聲請強制執行，顯有違誠信原則且有權利濫用之情事，，
    自屬妨礙債權人請求之事由。為此，原告依強制執行法第14
    條第1項前段之規定，請求撤銷系爭執行程序。
(四)、爰為訴之聲明：鈞院97年度執字第11547號強制執行程序，
    應予撤銷。
二、被告答辯意旨：
(一)、不論被告庚○○抑或被告己○○、壬○○、乙○○，提起本
    件強制執行之聲請，均無權利濫用。按本件執行標的，即鈞
    院95年度訴字第157號民事判決附圖所示之I、J、K、L、M、
    N、O、P之建物及地上物應予拆除，乃經上開判決暨台灣高
    等法院96年度上字第354號判決確定。是被告等向鈞院民事
    執行處聲請強制執行拆除，乃行使合法正當之權利，豈係權
    利濫用？且更言之，依原證二協議書所載內容，兩造並其他
    共有人所共有之五結鄉○○段1027地號土地，原告與被告己○○、辛○○、壬○○、乙○○暨訴外人戊○○、丙○○（
    由羅彩憶代理）係協議將上揭共有土地整筆出售或合建，惟
    今原告丁○○卻悖於上開協議內容，另案向鈞院訴請將上開
    共有土地強制分割，並主張現物分割為22筆。是原告本身已
    悖於協議內容在先，縱被告己○○、辛○○、壬○○、乙○○等人聲請強制執行，亦無權利濫用可言，更何況是未簽立
    協議事先亦不知情、又不同意之被告庚○○。
(二)、被告庚○○雖非鈞院97年度執字第11547號強制執行乙案系
    爭執行名義之當事人（原告），惟執行名義為確定終局判決
    者，依民事訴訟法第401條第2項、強制執行法第4條之2第2
    款規定，對為他人而為原告之該他人亦有效力，此並有最高
    法院58年度台上字第3739號判決（被證三）、司法行政部法
    律研究室台61法研字第007、台灣高等法院台中高分院60年8
    月份司法座談會（被證四）之法律意見可參。是被告庚○○
    仍得引系爭執行名義聲請強制執行，自無疑義，又被告庚○○於上開確定判決成立後並未與原告達成任何協議或同意不
    拆除原告經判決確定應拆除之建物、地上物，此有原告所自
    呈之原證二號協議書影本可參，而前開原證二號協議之效力
    亦不及於被告庚○○，則原告以原證二協議指稱於執行名義
    成立後有消滅或妨礙債權人請求之事由發生，顯非事實。又
    被告庚○○就原證二號協議書之簽訂，事先並不知情，原告
    稱原證二號協議書雖被告庚○○並未列各該協議書上，然庚○○顯然知悉該協議書之內容云云，並非事實。且被告庚○○就原證二號協議書之簽訂，事先並不知情，事後亦未同意
    ，原告自應就其指稱被告庚○○事先知悉乙事負舉證責任。
    而原告固稱被告庚○○居住於宜蘭縣五結鄉○○○路12號，
    與共同被告壬○○同，固應知悉云云，惟此純屬臆測之詞，
    與事實不符。蓋宜蘭縣五結鄉○○○路12號僅係被告庚○○
    之戶籍地，被告庚○○並未居住於該處，其實際上與其妻居
    住於台北市，且在台北市從商經營公司，平日亦少返回宜蘭
    。故原告之主張，與事實不符。
(三)、爰為答辯聲明：請求駁回原告之訴。
三、本件兩造不爭執之事實，乃兩造間前有拆屋還地訴訟，經本
    院95年度訴字第157號判決及台灣高等法院96年度上字第354
    號拆屋還地判決確定（關於本件原告部分為原告應將坐落宜
    蘭縣五結鄉○○段1027地號土地上如本院95年度157號判決
    附圖所示I、J、K、L、M、N、O、P部分之建物及地上物拆除
    ，並返還土地予全體共有人）。而於前開判決確定後，原告
    等人曾與該判決之原告即本件被告己○○、壬○○、乙○○
    及訴外人辛○○簽立如原證二所示之協議書。惟其後本件被
    告4人仍持系爭執行名義，聲請對原告為拆屋還地之強制執
    行，而由本院97年度執字第11547號強制執行事件受理在案
    。上情並有本院及台灣高等法院判決、協議書等可稽，並經
    本院調閱上開強制執行事件查明屬實，故上開事實，自足認
    定為真實。
四、本件原告主張系爭執行程序有強制執行法第14條第1項執行
    名義成立後，有消滅或妨礙債權人請求之事由發生，無非係
    以系爭執行名義成立後，被告己○○、壬○○、乙○○及訴
    外人辛○○曾與原告等人書立協議書，已約定同意暫依羅東
    地政事務所95年7月26日收件208700號土地複丈成果圖（即
    鈞院95年度第157號判決附圖）所示，由各該建築物所有人
    繼續始用各該建築物，原告使用範圍為編號I至K部分之建物
    ，原告同意配合系爭土地整筆出售或合建，並於系爭土地買
    賣或合建契約成立當天起3個月內，由房屋使用人自行將房
    屋騰空，故主張被告不得再持系爭執行名義聲請為強制執行
    。惟查，系爭協議書固有被告己○○、壬○○、乙○○等人
    之簽名（被告不否認為真正），然本件被告庚○○並未列名
    其中，自難認被告庚○○應受該協議書內容之拘束。就此原
    告雖稱被告庚○○應知悉協議內容，然為被告庚○○所否認
    ，原告就此事實復未另提出何證據證明屬實，自難認其主張
    為真正。而被告庚○○雖非系爭執行名義之原告（該案原告
    為本件被告己○○、壬○○、乙○○及訴外人辛○○），然
    依法為該確定判決效力所及，是被告庚○○以系爭執行名義
    ，聲請強制執行，於法即屬有據，且無何違反誠信原則或權
    利濫用之可言。又系爭協議書簽立之經過，經證人即地政士
    並為該協議書見證人之甲○○到庭結證稱：「... 該協定（
    議）書是96年10月18日約早上11點半至12點之間，立協定（
    議）書人到我事務所，因為當日下午2點多他們的分割共有
    物案件要開庭，他們希望書立協定書後將分割共有物訴訟撤
    回，協定書是在現場討論後協定人同意再打字由協定人簽名
    ，完成時間約一點半以後。其後該案原告就將協定書拿給原
    告律師，但原告律師發現共有人有21人，但立協定（議）書
    人只有7個，效力可能會有問題。... 」等語，足認系爭協
    議書簽立之意旨，應非直接對於系爭執行名義所為，乃係針
    對兩造及其他土地共有人間另所涉及之分割共有物事件而為
    之。故原告以此而為被告己○○、壬○○、乙○○聲請系爭
    強制執行程序，有違誠信原則及有權利濫用情形之主張，亦
    難認得成立，應認被告聲請為系爭執行程序，於法並無不許
    。
五、綜上所述，原告主張就系爭執行名義成立後，有消滅或妨礙
    被告請求事由發生，而訴請撤銷系爭執行程序，為無理由，
    應予駁回。
六、訴訟費用負擔之依據：民事訴訟法第78條。
中    華    民    國    98    年    1     月    9     日
                  臺灣宜蘭地方法院民事庭
                      法  官  張軒豪
正本與原本無異。
如不服本判決須於判決送達後20日內提出上訴狀（須附繕本）。
中    華    民    國    98    年    1     月    10    日
                      書記官  詹玉惠


司法院資訊處製作；財團法人民間司法改革基金會備份。
